臺灣高等法院臺南分院刑事判決　　　　　　　　九十三年度上易字第五五七號　Ａ
　　　上　訴　人
　　　即自訴人　　戊　○　○
　　　共　　　同
　　　自訴代理人　庚　○　○
　　　被　　　告　丙　○　○
　　　共　　　同
　　　選任辯護人　蘇　建　榮
右上訴人因被告毀損等案件，不服臺灣臺南地方法院九十二年度自字第二四一號中華
民國九十三年九月三十日第一審判決，提起上訴，本院判決如左：
      主      文
上訴駁回。
      理      由
一、自訴意旨略以：被告丙○○為自訴人戊○○之胞弟，而自訴人乙○○○則為自訴
    人戊○○之配偶，自訴人二人與被告丙○○兩家因家產分配，迭生爭執，被告丙○○並將其二人之父沈新基藏匿他處，致自訴人多方找尋無著。因自訴人及其父
    沈新基對「沈家祖先牌位」極為重視，自訴人乃於民國（下同）九十二年五月九
    日，自加拿大請回祖先牌位，欲與沈新基共同供奉，無奈有家歸不得，不得已將
    祖先牌位暫厝於臺南縣新營市○○路一六三巷五號老家門外，並在旁搭設帳棚相
    伴左右。詎被告丙○○竟於九十二年六月二十七日下午三時三十分許，利用自訴
    人二人當日在本院因案出庭無暇分身之際，教唆其配偶即被告張海娟、其子即被
    告丁○○二人，夥同二名不知名之男子，放火燒燬自訴人安置於該處之「沈家祖
    先牌位」、香爐、帳棚及茶具，並於該處張貼不實之大字報，內容略為：「戊○○、陳秀姬—已食髓知味，還貪得無厭，親戚鄰居們都洞悉你們的邪念，自己做
    賊還喊捉賊。尤其陳秀姬，妳鬼話連篇對『鴻文』隱瞞事實、侮罵父母—等醜惡
    的假面具人神共憤，記住『種因果得報應』沈、陳家祖先會找妳算帳的，不要不
    信邪。『外國人』有本事自己去賺，一直貪斂老人家的錢，那是沒有結果的」，
    因認被告三人涉有刑法第三百十條第二項之加重誹謗罪嫌及同法第三百五十四條
    之毀損罪嫌等情。
二、按犯罪事實應依證據認定之，無證據不得認定犯罪事實，又不能證明被告犯罪者
    ，應諭知無罪之判決，刑事訴訟法第一百五十四條第二項、第三百零一條第一項
    定有明文。又認定不利於被告之事實，須依積極證據，苟積極證據不足為不利於
    被告事實之認定時，即應為有利於被告之認定，更不必有何有利之證據；且認定
    犯罪事實所憑之證據，雖不以直接證據為限，間接證據亦包括在內；然而無論直
    接或間接證據，其為訴訟上之證明，須於通常一般之人均不致有所懷疑，而得確
    信其為真實之程度者，始得據為有罪之認定，倘其證明尚未達到此一程度，而有
    合理之懷疑存在時，即應為無罪之判決，最高法院三十年上字第八一六號、七十
    六年台上字第四九八六號判例可資參照。
三、本件自訴人認被告丙○○、甲○○○、丁○○三人涉有刑法第三百十條第二項、
    第三百五十四條之罪嫌，係以(一)燒毀之祖先牌位等物品之相片。(二)上載前開誹謗
    內容之大字報相片數幀。(三)自訴人與居住於臺南縣新營市○○路一六三巷七號之
    證人己○○○間對話錄音譯文。(四)證人己○○○、陳秀雲二人之證詞等節為論罪
    依據。
四、訊據被告丙○○、甲○○○、丁○○均堅決否認有何自訴意旨所指犯行，被告丙○○辯稱：我為現役軍人，九十二年六月二十七日其在馬祖駐地，並未教唆被告
    張海娟、丁○○二人前往上址張貼誹謗內容之大字報及燒毀自訴人擺設之祖先牌
    位等物，而被告甲○○○、丁○○二人固不否認曾於當日前往上址拆除自訴人懸
    掛於該處之白布條、看板等物，但堅決否認有何自訴人所指犯行，均辯稱：當日
    我們二人返家取物，而門口有署名戊○○名字之字條，我們僅將自訴人二人張貼
    之布條拆除放置一旁，以免妨礙進出等語。經查：
    (一)本件自訴人二人在被告所有之坐落臺南縣新營市○○路一六三巷五號前安置其
      沈家祖先牌位、帳棚、香爐、茶具等物之事實，業據自訴人提出購買上開物品
      之收據影本四紙（原審卷第四一至四三頁），核與被告丙○○於九十三年五月
      二十五日提出之答辯書狀中，業已提及自訴人自九十二年二月間至九月間陸續
      在臺南縣新營市○○路一六三巷五號前，張貼各式各樣白布條、看板、大字報
      等物，且上址門口確有擺設「不明牌位」、「兩盞小紅燈」、「小帳棚」等物
      ，而依被告丙○○所提上址照片所示（見被告丙○○前開書狀所附證物十），
      該處門前懸掛之白布條中，明顯可見其中一白布條為「沈氏祖先牌位安奉處」
      ，左側即為小帳篷，內有牌位、香爐茶具等物，則依上開照片所示現場狀況，
      應可認照片中所示帳篷、茶具、香爐等物均為自訴人所安置無疑，又參以被告
      甲○○○亦於九十三年五月二十五日提出答辯狀，於該答辯狀中亦載明：「戊○○、陳秀姬利用他二人所謂【沈家祖先牌位】」等語，顯見本件自訴人確有
      於上址安置其等所有之祖先牌位、帳棚、香爐、茶具等物品等情，應堪認為真
      實。又被告於原審本爭執前述祖先牌位、香爐等物為自訴人所有，並認其等提
      起本件自訴不合法，惟於本院審理中就該部分已不爭執（本院卷第三四頁），
      併予敘明。
    (二)本件自訴人指訴被告丙○○、甲○○○、丁○○涉有右揭犯行，雖舉出證人己○○○、陳秀雲為證，然查：
      (1)按證人之證詞，固屬供述證據之一種，可採為論罪科刑之基礎，倘其陳述尚
        有瑕疵，即難遽採為論罪科刑之根據，而所謂無瑕疵，係指證人所為不利被
        告之陳述，與社會上之一般生活經驗或該案其他客觀事證並無矛盾而言。又
        被害人之供述，固非不可採為認定犯罪事實之證據資料，然被害人所述被害
        情形，難免誇大偏頗而有虛偽陳述之危險，故被害人之指訴除須無瑕疵外，
        尚應調查其他必要之證據，以察其是否與事實相符，亦即須有補強證據擔保
        其供述之真實性，始採為論罪之依據，而所謂就其他方面調查認與事實相符
        ，非僅以所援用之旁證足以證明被害結果為已足，尤須綜合一切積極佐證，
        除認定被告確為加害人之外，在推理上無從另為其他合理原因之假設而言（
        最高法院九十三年度台上字第一六七五號判決參照）。再按證人於審判外之
        陳述而無證據能力，惟以之檢驗證人於審判中所為證詞之可信性，應非法所
        不許。
      (2)證人己○○○於原審審理時固到庭證稱：「（問：九十二年六月二十七日下
        午三時有無見到何人到達臺南縣新營市○○路一六三巷五號圍牆邊燒毀東西
        或拆除東西？當時情形如何？）我有見到庭內被告張海娟、丁○○到該處，
        我有看到他們二人在我家對面菜園水溝邊燒拜拜的神主牌位及本來放在五號
        祭拜的其他東西，離我家只有幾公尺遠，我也有看到我不認識的人在拆除五
        號門前所掛的布條」、「（問當天有無見到有人在該處門口掛上大字報？〈
        請庭上提示卷附證物四照片〉）好像有看到人在貼，但是何人在貼，我不知
        道，我不認識字」云云（見原審九十三年五月七日審判筆錄），經核與自訴
        人提出其二人與證人己○○○之對話錄音帶譯文，該錄音帶譯文中，證人己○○○稱：「我有看約燒到四點多，因為火沒了，三個人在看著火，還說用
        汽油在燒，我雖坐在這裡，都有看到黑煙」、「有三個年輕人看著火」、「
        她在這裡（指公媽及公媽用的器具）燒，燒不很大，只燒這些而已，而在那
        邊（指芒果園）就燒的很大」（見原審卷第十八至二二頁自訴人所提證物五
        ，自訴人與己○○○間談話之錄音譯文），雖前開錄音譯文，屬證人於審判
        外之陳述而無證據能力，惟仍得以之檢驗證審判中所為證詞之可信性，已如
        述，是以，經互核證人己○○○於原審審理時雖證稱；當時係被告張海娟、
        丁○○二人親自焚燒神主牌位等物，然此與其於前開錄音譯文中所陳稱：有
        三個年輕人看著火等語，已屬明顯不符。又參以，證人張林月理於原審審理
        時證稱；焚燒上開神主牌位、香爐等物品之位置係在渠住處對面菜園水溝邊
        云云，非但與其於上開錄音譯文中所陳：係於不同之二地點焚燒云云有異，
        亦與自訴人代理人於原審審理時，直接陳述之焚燒地點為臺南縣新營市○○
        路一六三巷五號「圍牆邊」不同，是證人己○○○是否確曾親見被告甲○○○、丁○○二人前往上址焚燒物品，實有可疑。
      (3)綜參證人己○○○之前述證詞以觀，其證述內容前後矛盾不一，且有諸多瑕
        疵，已難據採為認定被告有罪之證明。且參以，證人己○○○於原審審理時
        經辯護人請求提示卷附自訴人所提證物四之大字報照片時（見原審卷第十七
        頁），甚至無法分辨該照片所示者為何物，則證人己○○○對事理之認知能
        力，顯有疑問，其證詞實不足為不利於被告甲○○○、丁○○二人認定之基
        礎。
      (4)再者，就自訴人所指被告張海娟、丁○○二人張貼大字報誹謗乙節，查證人
        己○○○既於原審審理中證稱不識字，且不確定何人張貼自訴人所提證物四
        照片所示大字報，則其既未能明確指證該大字報確為被告甲○○○、丁○○
        二人所貼，復因不識字而無法確認大字報之內容，並觀諸被告於九十三年五
        月二十五日提出之答辯書狀所附之自訴人所指被告張貼誹謗內容之大字報所
        在地即臺南縣新營市○○路一六三巷五號前之現場照片所示（原審卷第七０
        、七一頁），張貼各式各樣白布條、看板、大字報等物，顯見上址原本即經
        自訴人懸掛甚多看板及張貼大字報，而證人己○○○既不識字，則是否可辨
        別區分自訴人所指之上開誹謗內容之大字報與自訴人原即已自行張貼之大字
        報，誠有疑問，自不能僅以證人己○○○前開不確定之證詞，逕認被告甲○○○、丁○○二人確有張貼前開內容大字報之行為。
      (5)至證人陳秀雲於原審審理中，亦到庭證稱：我於九十二年六月二十七日晚間
        六時許前往臺南縣新營市○○路一六三巷五號前，當時安置於該處之祖先牌
        位等物業已燒毀，並親見上址懸掛自訴人所提證物四照片所示大字報等語（
        見原審九十三年五月七日審判筆錄），惟證人陳秀雲並未親見被告張海娟、
        丁○○二人前往焚燒上開祖先牌位等物並懸掛大字報等情，業據證人陳秀雲
        當庭自承無訛，則證人所證述事項，既係聽聞證人己○○○轉述被告甲○○○、丁○○二人與另二人前往上址拆除布條、燒毀牌位及張貼大字報云云，
        應屬傳聞之詞，自難採為證據。況且，縱證人陳秀雲親見該處有燒毀之祖先
        牌位並張貼誹謗內容之大字報乙節，然既無法證明確係被告甲○○○、丁○○二人所為，其所為前開證言亦不足為不利於被告甲○○○、丁○○二人之
        認定。
      (6)綜前所述，上開證人己○○○、陳秀雲之證詞，既有瑕疵，且經核與社會上
        之一般生活經驗有違，並經本院調查其他事證，亦與事實不符，即難遽採為
        被告有罪之依據。
    (三)又自訴人雖又指訴：被告甲○○○、丁○○之右揭毀損及誹謗犯行，係受被告
      丙○○之教唆所為，並提出照片中有一字條，上載：「老爹說：這『公媽』的
      形狀，不是我從臺灣拿到加拿大的，我請人拿掉」及其兄弟姊妹間來往書信影
      本中，有提及「老爹」一詞，而認被告丙○○平日即以「老爹」稱其父沈新
      基，足見上開字條係被告丙○○所書寫云云。
      (1)經查並無證據以證明被告甲○○○、丁○○有右揭毀損及誹謗行為，已如前
        述，是亦無從認定被告丙○○有上述之教唆犯行，況本件案發當時，被告丙○○身在馬祖駐地，並未休假返臺，有被告所提馬祖防衛司令部志願役官士
        休（請）假紀錄管制卡影本一旨在卷可稽（原審卷第一五三頁），益徵自訴
        人指訴被告丙○○教唆犯行，顯屬無稽，自非可採。
      (2)至自訴人所提照片中有一字條，其記載內容，以「老爹」稱呼其父沈新基，
        與被告丙○○平日稱方式相同云云。然依自訴人所提上開照片，其上所示
        字條並未署名，已難逕認係被告丙○○教唆所為，且證人即被告丙○○與自
        訴人之姊妹沈麗玉於原審審理時到庭證稱：未曾聽聞被告丙○○稱呼沈新基
        為老爹等語（見原審九十三年六月十一日審判筆錄），而自訴人所提其兄弟
        姊妹間往來書信影本，均未有被告丙○○所寫者，是自訴人指稱被告丙○○
        稱其父沈新基為「老爹」，亦難逕行認定。況且，自訴人戊○○與被告丙○○尚有其他兄弟姊妹，是縱如自訴人所言其家中均以「老爹」一詞稱呼其父
        沈新基，準此可見，稱呼沈新基為「老爹」者既非限於一人，亦無從依此而
        推論張貼該大字報者究係何人所為。
      (3)依上所陳，被告丙○○是否涉有教唆犯行，實難僅以自訴人所提前開照片及
        書信為據，逕為不利於被告丙○○之認定。
    (四)至自訴代理人另聲請再傳訊證人己○○○及對被告實施測謊，然證人己○○○
      於原審法院已經交互詰問完畢，其證述內容多有瑕疵而未能採信，已如前述，
      自訴代理人復未能具體指明原審有何尚未調查之事項而須再傳訊證人己○○○
      ，本院認證人己○○○縱再到庭為不同之陳述，亦無影響本件判決之結果，爰
      不再予以傳訊。又按測謊資料固可為認定事實之參考，但不能作為認定被告犯
      罪與否之絕對及唯一之證據。本件事證已明，無論測謊之結果如何均不足據以
      為被告是否犯罪之認定，是亦無將被告送測謊鑑定之必要，併此敘明。
五、綜上開證據之調查結果，並參酌各項情況證據及經驗法則以觀，本件自訴人所提
    出之證據，無論直接證據或間接證據，於訴訟上之證明均未達於通常一般之人不
    致有所懷疑而得確信其為真實之程度，此外復查無其他積極證據足認被告丙○○
    、甲○○○、丁○○三人有何自訴意旨所指毀損及誹謗犯行，參酌前引最高法院
    判例意旨，應認本件被告三人犯罪尚屬不能證明，原審據以判決諭知被告無罪。
    本院核其認事用法均無不當。自訴人上訴意旨指摘各節，經查亦非有據，已如前
    述，是自訴人上訴，為無理由，應予駁回。
六、被告丁○○經合法傳喚（本院卷第五十二頁送達證書），無正當理由不到庭，爰
    不待其等陳述逕行判決。
七、據上論結，應依刑事訴訟法第三百六十八條、第三百七十一條，判決如主文。
中    華    民    國      九十四      年      一      月      二十五    日
                                  臺灣高等法院臺南分院刑事第四庭
                                      審判長法官  鄭    文    肅
                                            法官  林    勝    木
                                            法官  蔡    美    美
右正本證明與原本無異。
不得上訴。
                                      法院書記官  蔡    振    豐
中    華    民    國      九十四      年      一      月      二十六    日
